【裁判字號】    98,易,10
【裁判日期】    980610
【裁判案由】    傷害
【裁判全文】
臺灣屏東地方法院刑事判決                98年度易字第10號
公  訴  人  臺灣屏東地方法院檢察署檢察官
被      告  乙○○
                    現羈押於屏東看守所
上列被告因傷害案件，經檢察官提起公訴（97年度調偵字第174
號），本院判決如下：
    主  文
乙○○犯傷害罪，累犯，處拘役肆拾日，如易科罰金，以新臺幣
壹仟元折算壹日。
其他被訴部分無罪。
    事  實
一、被告乙○○（原名張平虎）前於民國92年間因傷害、妨害自
    由案件，經本院以92年度簡字第347 號判決分別判處有期徒
    刑3 月、3 月，應執行有期徒刑5 月確定，並於94年11月27
    日執行完畢。詎仍未悔改，於97年3 月14日17時30分許，竟
    基於傷害之犯意徒手毆打趙金龍，致使趙金龍受有前腹壁12
    〤20公分紅腫、右前額7 〤3 公分紅腫之傷害。
二、案經趙金龍訴由屏東縣政府警察局屏東分局報由臺灣屏東地
    方法院檢察署檢察官偵查起訴。
    理  由
壹、程序部分：
一、按「除簡式審判程序、簡易程序及第三百七十六條第一款、
    第二款所列之罪之案件外，第一審應行合議審判。」，「左
    列各罪之案件，經第二審判決者，不得上訴於第三審法院。
    一、最重本刑為三年以下有期徒刑、拘役或專科罰金之罪。
    二、刑法第三百二十條、第三百二十一條之竊盜罪。」此刑
    事訴訟法第284 條之1 、第376 條第2 款分別定有明文。經
    查，本件檢察官起訴被告係犯刑法第305 條之恐嚇危害安全
    罪及同法第277 條第1 項之傷害罪，故依上開刑事訴訟法第
    284 條之1 的規定，自得獨任為之，就此合先敘明。
二、證據能力部分：
  (一)被害人趙金龍於97年3 月29日警詢之陳述：按「被告以外之
    人於審判中有下列情形之一，其於檢察事務官、司法警察官
    或司法警察調查中所為之陳述，經證明具有可信之特別情況
    ，且為證明犯罪事實之存否所必要者，得為證據：一、死亡
    者。二、身心障礙致記憶喪失或無法陳述者。三、滯留國外
    或所在不明而無法傳喚或傳喚不到者。四、到庭後無正當理
    由拒絕陳述者。」此刑事訴訟法第159 條之3 定有明文。本
    件被害人趙金龍於上開警詢後，於97年4 月7 日死亡，有卷
    存之臺灣屏東地方法院檢察署相驗屍體證明書1 紙可稽（見
    97年度偵字第2947號卷第21頁），又被害人上開陳述，係於
    警方以證人身分傳喚到場就其子丙○○傷害被告案件作證時
    所為之陳述，可見其自由意思並未受干擾，且除該項審判外
    之陳述外，已無從再就被害人趙金龍，取得與其上開審判外
    陳述之相同供述內容，亦不足以其他證據代替，是依上開刑
    事刑訟法第159條之3第2款之規定，自有證據能力。
  (二)行政院衛生署屏東醫院診斷證明書：按「被告以外之人於審
    判外之陳述，雖不符前四條之規定，而經當事人於審判程序
    同意作為證據，法院審酌該言詞陳述或書面陳述作成時之情
    況，認為適當者，亦得為證據。當事人、代理人或辯護人於
    法院調查證據時，知有第15 9條第1 項不得為證據之情形，
    而未於言詞辯論終結前聲明異議者，視為有前項之同意。」
    ，此刑事訴訟法第159 條之5 定有明文。又當事人、代理人
    或辯護人於調查證據時，知有本法第159 條之5 第1 項不得
    為證據之情形，卻表示「對於證據調查無異議」、「沒有意
    見」等意思，而未於言詞辯論終結前聲明異議者，應視為已
    有將該等傳聞證據採為證據之同意（參見該條之立法理由）
    。又按上開刑事訴訟法第159 條之5 依其條文文義，係以被
    告以外之人於審判外之陳述雖不符合同法第159 條之1 至第
    159 條之4 有關傳聞法則例外規定之情形，但如經當事人於
    審判程序同意作為證據，法院於審酌該言詞陳述或書面陳述
    作成時之情況，認為適當者，亦得為證據，或當事人、代理
    人、辯護人於法院調查證據時，知有同法第159 條第1 項不
    得為證據之情形，而未於言詞辯論終結前聲明異議者，則視
    為有前項之同意。並非被告以外之人於審判外之陳述須優先
    適用同法第159 條之1 至第159 條之4 規定，以審認其有否
    證據能力，於均不符合上開規定時，始有同法第159 條之5
    規定之適用（參酌最高法院96年度台上字第5227號判決意旨
    ）。再者，依刑事訴訟法第159 條之5 之規定，既然被告對
    於證人於審判外之陳述，已明示同意或知道該陳述依法已不
    得作為證據而仍無異議，參酌該條立法理由謂：「按傳聞法
    則的重要理論依據，在於傳聞證據未經當事人之反對詰問予
    以核實，乃予排斥。惟若當事人已放棄對原供述人之反對詰
    問權，於審判程序表明同意該等傳聞證據可作為證據，基於
    證據資料愈豐富，愈有助於真實發見之理念，此時，法院自
    可承認該傳聞證據之證據能力。」等語，可知該項對於傳聞
    證據之「同意」，認為具有證據能力之理由，係基於被告對
    於詰問權的放棄而來，故本院認為此規定之「同意」，實具
    有雙重性質，即對於「傳聞證據作為證據之同意」及「詰問
    權不為行使之表示」，是則被告既已放棄行使詰問權，亦無
    違反被告詰問權（參酌最高法院97年度台非字第132 號判決
    意旨）。本件被告及檢察官，均知悉上開證據為傳聞證據，
    且於本院準程序時被告已表明對於該傳聞證據所為之人，不
    行使詰問權等語（本院98年2 月12日準備程序筆錄），復於
    本院審理時提示上開傳聞證據，均表示「沒有意見」，亦未
    於言詞辯論終結前聲明異議，依上開說明，應視為有該第15
    9 條之5 第1 項之同意，是依上開說明，該「同意」，即係
    對於「傳聞證據作為證據之同意」及「詰問權不為行使之表
    示」，故被告既已放棄行使詰問權，亦無違反被告詰問權。
    再者，本院審酌上開傳聞證據之作成當時之情況，並無違法
    之情事，故認為適當而得為證據。
貳、有罪部分：
一、訊據被告固坦承有於上開時、地在場，惟矢口否認有何傷害
    之犯行，辯稱：我沒有打他云云，惟上開犯罪事實，業據被
    害人趙金龍於警詢時陳述：「（張平虎何時、何地傷害你？
    ）97年3 月14日17時30分左右，在屏東市○○路與光復路口
    （屏東火車站前）。」、「（張平虎如何毆打你，有沒有拿
    兇器？）徒手用雙拳各打我左右臉頰各一下，我倒地後又用
    右腳踹我的腹部，踹了幾下我不知道。」等語（見警卷第14
    頁），核與卷存行政院衛生署屏東醫院診斷證明書上載「前
    腹壁12〤20公分紅腫、右前額7 〤3 公分紅腫」之傷害位置
    相符，足見被害人指述應為可採，被告空言否認，應係事後
    卸責之詞不足採信。
二、核被告所為，係犯刑法第277 條第1 項之傷害罪。又被告有
    上開有期徒刑執行完畢之前科紀錄，有卷存臺灣高等法院被
    告前案紀錄表可查，其於有期徒刑執行完畢後，五年以內故
    意再犯有期徒刑以上之罪，為累犯，應依法加重其刑。本院
    審酌被告高中畢業（見警卷調查筆錄受詢問人欄可稽），以
    其年級，智識程度非低，被害人所受之傷害尚非嚴重及被告
    犯罪之目的、手段，犯罪後仍否認犯行之態度等一切情狀，
    量處如主文所示之刑，並諭知易科罰金折算標準，以示懲戒
    。
、無罪部分：
一、公訴意旨另以：被告乙○○（原名張平虎）於97年3 月14日
    1 7 時30分許，在屏東縣屏東市○○路與光復路口，為收取
    保護費之故，右手持菜刀追趕趙金龍，並以「每個月給新臺
    幣3 千元，不給的話要讓你沒有辦法在屏東火車站排班營業
    ，看到的話就要打你、殺你，並押到墓園打死你、殺死你」
    等語之加害生命、身體、自由之事，恐嚇趙金龍致生危害於
    安全，嗣經趙金龍報警循線查悉上情，並扣得菜刀1 把，因
    認被告乙○○涉犯刑法第305 條之恐嚇危害安全罪云云。
二、按犯罪事實應依證據認定之，無證據不得認定犯罪事實；又
    不能證明被告犯罪或其行為不罰者，應諭知無罪之判決，刑
    事訴訟法第154 條第2 項第301 條第1 項分別定有明文。
    次按犯罪事實應依證據認定之，所謂證據，須適於為被告犯
    罪事實之證明者，始得採為斷罪資料。」、「認定犯罪事實
    所憑之證據，雖不以直接證據為限，間接證據亦包括在內；
    然而無論直接或間接證據，其為訴訟上之證明，須於通常一
    般之人均不致有所懷疑，而得確信其為真實之程度者，始得
    據為有罪之認定；又認定不利於被告之事實，須依積極證據
    ，苟積極證據不足為不利於被告事實之認定時，即應為有利
    於被告之認定，更不必有何有利之證據，此有最高法院53年
    度台上字第2750號、76年度台上字第4986號、30年度上字第
    816 號判例可供參酌。況刑事訴訟法第161 條已於91年2 月
    8 日修正公布，其第1 項規定：檢察官就被告犯罪事實，應
    負舉證責任，並指出證明之方法。因此，檢察官對於起訴之
    犯罪事實，應負提出證據及說服之實質舉證責任。倘其所提
    出之證據，不足為被告有罪之積極證明，或其指出證明之方
    法，無從說服法院以形成被告有罪之心證，基於無罪推定之
    原則，自應為被告無罪判決之諭知，最高法院92年度台上字
    第128 號判例亦明揭此旨。準此，刑事訴訟制度受「倘有懷
    疑，則從被告之利益為解釋」、「被告應被推定為無罪」原
    則所支配，故得為訴訟上證明者，無論為直接或間接證據，
    須客觀上於吾人一般社會生活經驗均不致有所懷疑，而達於
    確信之程度者，且除認定被告犯罪之外，無從本於同一事證
    為其他有利於被告之合理推斷，始可以之為不利之認定，倘
    其證明尚未達於確信之程度，而有合理可疑存在時，即難據
    為被告有罪之認定。
三、公訴意旨認被告涉有上開犯行無非係以：(一)被害人趙金龍之
    之指述；(二)證人甲○○之證述；(三)被害人趙金龍之遺書(四)被
    告自白案發當時在場等為主要證據。訊據被告固坦承有於上
    開時、地在場，惟堅決否認有何恐嚇危害安全之犯行，辯稱
    ：我沒有恐嚇他等語。
四、又按告訴人、被害人固得為證人，惟對於案件之利害關係過
    切，非有補強證據不得據為認定犯罪事實之唯一證據，亦即
    須有補強證據以擔保告訴人、被害人所為不利於被告之陳述
    之真實性，始得採為斷罪之依據。而補強證據，雖不以直接
    證據為限，間接證據亦應包含在內，惟採用間接證據時，必
    其所成立之證據，在直接關係上，雖足以證明他項事實，而
    由此他項事實，本於推理之作用足以證明待證事實者，方為
    合法，若未為必要之說明以斷定所為推論係合理，僅憑空之
    推想，並非補強證據。本件被害人趙金龍於警詢時固指述被
    告有檢察官所指之上開犯行，然查：
  (一)就被告與被害人趙金龍之爭執，除上開犯罪事實所載之外，
    另於97年3 月15日13時40分許，在屏東縣屏東市○○路與光
    復路口被害人亦指述被告對其恐嚇及持菜刀追趕之事，此有
    警卷屏東縣政府警察局屏東分局民族派出所員警偵查報告書
    1 紙及被害人趙金龍警詢陳述可稽（見警卷第2 、12-15 頁
    ），就此合先敘明。本件證人甲○○於偵查中固證述：「（
    被告二人發生爭執的經過？）他們一開始如何衝突我不清楚
    ，我看到剛剛站我右邊那個（張平虎）拿刀子要殺站在我左
    邊（丙○○）的爸爸，他爸爸就在跑，後來丙○○好像有接
    到通知，就騎機車來這裡，看到張平虎有拿刀，就從後面把
    張平虎推倒，刀於就掉到地上，丙○○的爸爸就把刀子撿起
    來，後來的結果我就不清楚。」等語（見97年度偵字第2947
    號卷第13頁），惟此係於97年3 月15日13時40分許所發生之
    情形，與本件檢察官起訴上開犯罪事實無涉，故此項證據就
    上開犯罪事實並無最低程度之證明力，而無自然關聯性。
  (二)證人甲○○於警詢時固陳述：「我當時向張平虎買香腸趙金
    龍在旁排班等客人我就聽到張平虎對趙金龍說：要在火車站
    排班開計程車每個月要交3000元的地頭費沒有交的話要押趙
    金龍到墓園殺他等話。」（見警卷第22頁），然其於偵查中
    則改稱：「（張平虎確實是在開香腸攤嗎？）是的。當時我
    在他隔壁買煎餃。（為何你在警局說你在吃香腸？）我沒有
    吃香腸。（你有無聽過張平虎對丙○○的爸爸恐嚇？）沒有
    。（為何你在警局說當天你有聽到恐嚇的內容？〔提示警詢
    筆錄〕）我沒有聽到恐嚇的話語。（為何你在警局說當天你
    在香腸攤有聽到恐嚇的話，還說得這麼清楚？（不語）。」
    等語（見97年度偵字第2947號卷第14、15頁），前後二者的
    說法顯然不同，而證人甲○○經本院傳、拘無著，被告無法
    就此差異予以詰問，本院亦無從經由詢問、訊問證人以了解
    為何有如此之相異，是證人甲○○上開警詢之陳述，自難遽
    為被告不利之認定。
  (三)被告固自白於上開時、地在場之事實，然被告在場之間接證
    據所證明之間接事實，亦不足以推論被告有為檢察官所指之
    上開犯行。
  (四)至於檢察官所指之被害人趙金龍之遺書，此與被害人趙金龍
    之指述無異。綜上所述，就檢察官所指此部分之犯行，除被
    害人趙金龍之指述外，別無其他補強證據，可資擔保其指述
    之真實性而達於確信之程度，此外，亦查無其他證據足資證
    明被告確有恐嚇危害安全之犯行，故被告被訴恐嚇危害安全
    罪自屬不能證明。揆諸首揭法律條文及判例說明，自應諭知
    被告無罪之判決，以免冤抑。
肆、據上論斷，應依刑事訴訟法第284 條之1 、第299 條第1 項
    前段、第301 條，刑法第277 條第1 項、第47條第1 項、第
    41條第1 項，刑法施行法第1 條之1 第1 項、第2 項，判決
    如主文。
中    華    民    國    98    年    6     月    10    日
                  刑事第一庭    法  官  曾吉雄
以上正本證明與原本無異。
如不服本判決應於收受判決後10日內向本院提出上訴書狀，並
應敘述具體理由；其未敘述上訴理由者，應於上訴期間屆滿後
20日內向本院補提理由書（均須按他造當事人之人數附繕本）
「切勿逕送上級法院」。
中    華    民    國    98    年    6     月    10    日
                                書記官  卓春成
本件論罪科刑法條：
刑法第277條第1項：
傷害人之身體或健康者，處三年以下有期徒刑、拘役或一千元以
下罰金。


司法院資訊處製作；財團法人民間司法改革基金會備份。
